臺灣臺中地方法院刑事判決　　　　　　　　　　　　　　　九十年度訴字第六一號
　　公　訴　人　臺灣臺中地方法院檢察署檢察官
　　被　　　告　戊○○
右列被告因恐嚇取財案件，經檢察官提起公訴（八十九年度偵字第一二三九二號），
本院判決如左：
    主  文
戊○○意圖散布於眾，而指摘足以毀損他人名譽之事，處拘役參拾日，如易科罰金，
以佰元折算壹日。又損壞他人之監視器鏡頭壹個，足以生損害於他人，處拘役貳拾
日，如易科罰金，以佰元折算壹日。應執行拘役肆拾日，如易科罰金，以佰元折
算壹日。
被訴恐嚇取財未遂部分無罪。
    事  實
一、戊○○與丁○○係同住在臺中市西屯區惠來里，長達二十多年之老鄰居，且自民
    國八十年起，戊○○即迷戀丁○○，每見丁○○與其他男子在一起，心中即生醋
    意，並曾於八十三年間，因在丁○○住處門口辱罵「已六十歲還嫁人做小姨」「
    討客兄」等語，經判處拘役二十日確定；嗣於八十四年四月間，復因丁○○拒不
    出門，而心生忿恨，當眾指摘丁○○與其同居二年，相愛甚久且做愛，如此不知
    廉恥等語，並毀棄丁○○住處前之盆栽六盆及損壞鐵捲門，所為誹謗及毀損犯行
    ，亦分別經判處拘役四十日、三十日，並定應執行之刑為拘役五十日確定。詎戊○○仍不知警惕言行，竟意圖散布於眾，而於八十九年六月二十六日上午六時許
    ，在臺中市福星公園之公眾得出入之場所，當眾大聲指摘稱：其與丁○○同居很
    多年等足以毀損丁○○名譽之言語。嗣於八十九年八月二十八日凌晨四時五十三
    分許（起訴書誤為五十五分許），戊○○另基於損壞他人物品之犯意，，前往丁○○位在臺中市○○區○○路二段一０八號之住處前，以所攜帶之清潔用長柄刷
    一支（起訴書誤為木棍一支），敲打丁○○裝設在該住處門前之監視器鏡頭一個
    （起訴書誤為監視器），致該監視器鏡頭遭破壞損傷，喪失監視之效用，足以生
    損害於丁○○。
二、案經丁○○訴由臺灣臺中地方法院檢察署檢察官偵查起訴。
    理  由
一、訊據被告戊○○矢口否認有何右揭犯行，辯稱：並未向他人提及與告訴人丁○○
    同居之事，亦未敲打監視器鏡頭云云。然查：
（一）被告曾於八十九年六月二十六日上午六時許，在臺中市福星公園：當眾大聲說
      道：其與告訴人丁○○同居很多年等語之事實，業據當時在福星公園親耳聽聞
      之證人李志森、甲○○結證屬實；而告訴人係經由證人李志森轉告而知悉上情
      一節，復據告訴人指訴綦詳。又查，被告與證人李志森於本院審理時均陳稱彼
      此素不相識，證人甲○○於警訊時則稱與被告雖有認識，但並無仇恨等語，有
      訊問筆錄、警訊筆錄可考；證人李志森、甲○○於證述前又均具結表示所證各
      節當據實陳述，絕無匿、飾、增、減等情，亦有證人結文附卷足憑。參以渠等
      與告訴人並無任何親戚之誼，衡情應無甘冒偽證刑責而設詞誣陷被告之理，所
      證堪予信採。是以，告訴人此部分之指訴，即非無據，被告空言否認，並不足
      採。
（二）又被告於八十九年八月二十八日凌晨四時五十三分許，曾以攜帶清潔用之長柄
      刷一支，將丁○○裝設在臺中市○○區○○路二段一０八號住處門前之監視器
      鏡頭一個，敲打損壞，致該監視器鏡頭喪失監視效用等情，業據告訴人指訴甚
      詳，並有監視錄影帶一捲、該錄影帶翻拍之照片三張、估價單一紙足資佐憑。
      而該監視錄影帶之內容確與告訴人指訴之情節相符一節，復經檢察官於偵查中
      及本院於審理時當庭播放勘驗明確，有偵訊筆錄、本院勘驗筆錄各一份在卷可
      按。被告復自陳其與告訴人已相識二十多年，且於八十年至八十二年間曾同居
      過等語，則以被告與告訴人之熟稔程度，告訴人陳稱：「（問：為何確認錄影
      帶得男子就是被告？）因為偵訊時有勘驗錄影帶，被告剛好穿那套衣褲、手錶
      ，只差沒有手套、口罩、帽子。我與被告從小長大，對被告外型很瞭解，故我
      確認那個人就是被告戊○○。且被告常常到我家去，故我知道被告做壞事習慣
      在晚上．．．」等語，核與情理即相符合。是以，告訴人此部分之指訴，亦非
      無憑，尚堪信採。被告空言否認，洵不可取。
（三）綜上，本件事證明確，被告右開誹謗告訴人及損壞告訴人所有之監視器鏡頭一
      個之犯行，堪予認定。
二、查臺中市福星公園係屬公眾得自由出入之處所，被告在該處指摘稱：其與告訴人
    同居多年等語，並非對證人李志森、甲○○等人陳稱，但音量卻已使在場之該二
    人均能清楚聽聞，足徵被告係有散布於眾之意圖至明。是核被告所為，係犯刑法
    第三百十條第一項之誹謗罪及第三百五十四條之損壞一般物品罪。爰審酌被告因
    迷戀告訴人，前於八十三年間，已因心生醋意，而在告訴人住處門口辱罵「已六
    十歲還人做小姨」「討客兄」等語，經判處拘役二十日確定；嗣於八十四年四月
    間，復因告訴人拒不出門，而心生忿恨，當眾指摘丁○○與其同居二年，相愛甚
    久且做愛，如此不知廉恥等語，並毀棄丁○○住處前之盆栽六盆及損壞鐵捲門，
    所為誹謗及毀損犯行，亦分別經判處拘役四十日、三十日，並定應執行之刑為拘
    役五十日確定等情，有本院八十三年度易字第四五三七號、臺灣高等法院臺中分
    院八十三年度上易字第二一一三號、八十四年度上易字第二一四二號刑事判決各
    一份在卷可稽，竟仍不知警惕言行，思以合法正當之途徑追求告訴人，又再違犯
    本件犯行等之犯罪動機、目的、手段，被告之行為對告訴人名譽所造成之影響非
    小，且告訴人因被告損壞監視器鏡頭，為更換器材，尚須花費新臺幣五千四百六
    十元等所生之損害，暨被告犯後始終未能坦白犯行，未具悔意等一切情狀，分別
    量處如主文所示之刑，及均諭知易科罰金之折算標準（按被告行為後，刑法第四
    十一條業於九十年一月十日修正公布，同年月十二日生效，修正後刑法第四十一
    條第一項前段規定「犯最重本刑為五年以下有期徒刑以下之刑之罪，而受六個月
    以下有期徒刑或拘役之宣告，因身體、教育、職業、家庭之關係或其他正當事由
    ，執行顯有困難者，得以一元以上三元以下折算一日，易科罰金。」，與修正前
    刑法第四十一條規定「犯最重本刑為三年以下有期徒刑以下之刑之罪，而受六個
    月以下有期徒刑或拘役之宣告，因身體、教育、職業、家庭之關係，執行顯有困
    難者，得以一元以上三元以下折算一日，易科罰金。」不同。比較新舊法結果，
    以新法較有利於行為人，故依刑法第二條第一項前段規定，應適用裁判時之法律
    即修正後刑法第四十一條第一項前段之規定，併此敘明）。並定其應執行之刑，
    及諭知易科罰金之折算標準。至於被告持以損壞告訴人裝置之監視器鏡頭之清潔
    用長柄刷一支，雖係被告用以實施犯罪所用之物，但並未扣案，亦無證據證明該
    長柄刷仍然存在，爰不為沒收之論知，附此明。
三、公訴意旨雖謂：被告基於妨害名譽之概括犯意，意圖散布於眾，除先於八十九年
    六月二十六日上午六時許，在臺中市福星公園為前揭之誹謗犯行外，嗣於同年七
    月十一日晚上十時許，在告訴人前開住處前之公眾得出入之道路，又對搭載告訴
    人及告訴人孫子即證人丙○○回家之計程車司機即證人林阿彬指摘稱：其與丁○○同居過，丁○○偷人等足以毀損丁○○名譽之事，因認被告就此部分亦涉有刑
    法第三百十條第一項之誹謗罪嫌。然查：
（一）被告於八十九年七月十一日晚上十時許之誹謗犯行，固據告訴人指訴歷歷，並
      經證人林阿彬於偵查中證述：「八十九年七月初有一次我載告訴人及他孫子去
      新竹，回來時，在她家門口，還在幫告訴人搬東西時，被告就來說如果錢給他
      ，他就不會再來，不然要找告訴人兒子」「（問：有無提起同居偷人之事？）
      有，他也有提到告訴人與他同居過，她偷人等」等語。然經本院就告訴人提出
      之當日監視錄影帶勘驗結果，被告於當日晚上十時許雖曾到告訴人之前開住處
      門口，但並未與告訴人、證人林阿彬、證人丙○○碰面或談話等情，有該捲監
      視錄影帶可稽，證人丙○○復到庭證稱：「他（按指被告）到我們家門口而已
      ，那時是晚上，那時有我、我阿媽、壹個計程車司機林阿彬有看到，我們三個
      人在門裡面，因為我們家是玻璃門，還有壹個紗門，還有攝影機，故知道是被
      告戊○○來了。我看到的那一天是七月十一日，因為那天警察有來，我記得比
      較清楚。被告戊○○來我們家拍我們家的紗門，叫我阿媽給他金子及錢，不然
      要對我阿媽不利，就這樣而已。被告這樣叫以後，我阿媽就去報警，警察來之
      前並沒有發生什麼事情」「（問：警察來時如何處理？）我只看到警察跟被告
      在說話而已，我們三個人並沒有出去」等語，有訊問筆錄可考。當日到場處理
      之員警即證人乙○○亦證稱：「（問：被告有無提起告訴人同居或偷人之事？
      ）被告只提起他與告訴人以前曾在一起」「．．．戊○○當時未提到同居的字
      眼，只說以前兩人在一起．．．」等語，有偵訊筆錄、本院訊問筆錄足參。基
      此，告訴人所為指陳及證人林阿彬證述之情節，顯與監視錄影帶所錄製之實況
      及當時在場之證人丙○○、乙○○所證稱之內容，均不相符，自不可採。
（二）另按刑法第三百十條第一項之誹謗罪，須以行為人有散布於眾之意圖始足當之
      ，如僅告知特定人，即與犯罪構成要件不符。最高法院七十五年度台非字第一
      七五號裁判可資參照。本件依公訴意旨所載，被告縱使有向證人林阿彬指摘稱
      ：其與告訴人同居，告訴人偷人等語，亦係向特定人所為之陳述，核與散布於
      不特定大眾之情狀迥異，揆諸前揭裁判意旨，自與刑法第三百十條第一項之犯
      罪構成要件未能相符。
（三）綜上，公訴人所舉證據既不足以證明被告此部分之罪嫌，且公訴意旨所載之事
      實縱認屬實，亦與刑法誹謗罪之構成要件有間，此外復查無其他證據足資認定
      被告有於八十九年七月十一日誹謗告訴人之犯行，依法原應就此部分諭知被告
      無罪之判決，惟公訴意旨認此部分與前揭論罪科刑之誹謗罪間有連續犯之關係
      ，屬裁判上之一罪，爰不另為無罪之諭知。
四、公訴意旨又以：被告另基於意圖為自己不法所有之接續犯意，先後於八十九年七
    月九日晚上十時許及同年月十一日晚上十時許，在告訴人前開住處前，對告訴人
    恐嚇稱：要把錢給他，如果錢給他，就不會再來找丁○○，不然會再來找等語，
    致告訴人擔憂居住安全遭被告騷擾而心生畏懼，惟因並未交付任何款項，致被告
    恐嚇取財未能得逞，因認被告另涉犯有刑法第三百四十六條第三項、第一項之恐
    嚇取財未遂罪嫌。惟按犯罪事實應依證據認定之，無證據不得推定其犯罪事實；
    又不能證明被告犯罪者，應諭知無罪之判決，刑事訴訟法第一百五十四條、第三
    百零一條第一項分別定有明文。又按刑法第三百四十六條第一項之恐嚇罪，係以
    意圖為自己或第三人不法所有為構成要件之一，若僅以恐嚇方法使人交付財物，
    而並無不法所有之意圖者，縱令其行為或可觸犯他項罪名，要無由成立本條之恐
    嚇罪。最高法院二十四年上字第三六六六號著有判例可參。經查，本件被告確有
    於上開時、地對告訴人表示：要給他錢，不然會再來找告訴人等語之事實，業據
    被告於偵查中及本院九十年三月二十八日審理時坦承不諱，核與告訴人指述之情
    節相符，復經證人林阿彬、丙○○證述屬實，並有告訴人提出之監視錄影帶可資
    佐憑，堪信可採。惟就上開行為，被告則辯稱：會向告訴人要錢，係因以前二人
    同居時，告訴人曾向伊拿過錢，現因二人已不在一起，故要向告訴人討回來等語
    ，經核確與到場處理之員警即證人乙○○到庭結證稱：「．．．當時戊○○是說
    他到丁○○家是為了拿回他們兩人以前在一起所花的錢．．．當時戊○○未談到
    向丁○○要金錢的具體金額」等語，相互符合，應信非虛。而衡諸常情，男女雙
    方交往，如處感情融洽之際，彼此就金錢財物之支給或付出，多無計較；惟一旦
    感情破裂，情誼不在時，對於昔日相互間之錢財給付，則緇銖必計者，所在多有
    ，甚者要求對方返還以前所贈與物品之情形，亦甚常見。依此，行為人主觀上如
    係請求感情不在之對方返還昔日所給與之財物，而未提出超出原所給付錢財甚鉅
    之無理要求，自難認行為人有何不法所有之意圖存在。是以本件被告雖有如上之
    言詞表示，然依前開說明，應認其尚無任何不法所有之意圖。被告辯稱並無恐嚇
    取財之意思等語，堪予信採。此外，本院復查無其他積極證據足認被告有恐嚇取
    財之犯行，不能證明被告犯罪，依法自應就此部分諭知被告無罪之判決。
據上論斷，應依刑事訴訟法第二百九十九條第一項前段、第三百零一條第一項，刑法
第二條第一項前段、第三百十條第一項、第三百五十四條、修正後第四十一條第一項
、第五十一條第六款，罰金罰鍰提高標準條例第一條前段、第二條，判決如主文。
本案經檢察官林樹蘭到庭執行職務
中      華      民      國      九十一      年    五    月    二十三    日
                                臺灣臺中地方法院刑事第二庭
                                    法  官  莊  嘉  蕙
右正本證明與原本無異。
如不服本判決，應於送達後十日內向本院提出上訴狀（須附繕本），上訴於臺灣高等
法院臺中分院。
                                    書記官
中      華民      國      九十一      年    五    月    二十三    日
附錄論罪科刑法條
中華民國刑法第三百十條第一項
意圖散布於眾，而指摘或傳述足以毀損他人名譽之事者，為誹謗罪，處一年以下有期
徒刑、拘役或五百元以下罰金。
中華民國刑法第三百五十四條
毀棄、損壞前二條以外之他人之物或致令不堪用，足以生損害於公眾或他人者，處二
年以下有期徒刑、拘役或五百元以下罰金。
